臺北高等行政法院裁定
110年度交上字第377號
上  訴  人  陳春華                               
被 上訴 人  交通部公路總局臺北市區監理所

代  表  人  江澍人（所長）

上列當事人間交通裁決事件，上訴人對於中華民國110年8月9日
臺灣士林地方法院110年度交字第105號行政訴訟判決，提起上訴
，本院裁定如下：
    主  文
上訴駁回。
上訴審訴訟費用新臺幣750元由上訴人負擔。
    理  由
一、按對於交通裁決事件之判決提起上訴，非以其違背法令為理
    由，不得為之，且應於上訴理由中表明原判決所違背之法令
    及其具體內容之事由，或表明依訴訟資料可認為原判決有違
    背法令之具體事實之事由，行政訴訟法第237條之9第2項準
    用第235條第2項及第236條之1規定甚明。是對於地方法院交
    通裁決事件之判決上訴，非以其違背法令，且於上訴理由中
    表明上開事由之一者，即應認為不合法而駁回之。又依同法
    第237條之9第2項準用第236條之2第3項、第243條第1項規定
    ，判決不適用法規或適用不當者，為違背法令；而判決有第
    243條第2項所列各款情形之一者，為當然違背法令。是當事
    人對於地方法院交通裁決事件之判決上訴，如依行政訴訟法
    第237條之9第2項準用第236條之2第3項、第243條第1項規定
    ，以判決有不適用法規或適用不當為理由時，其上訴狀或理
    由書應表明原判決所違背之法令及其具體內容；若係成文法
    以外之法則，應揭示該法則之旨趣，倘為司法院解釋，則為
    揭示該解釋之字號或其內容。如以行政訴訟法第237條之9第
    2項準用第236條之2第3項、第243條第2項所列各款情形為理
    由時，其上訴狀或理由書，應揭示合於該條項各款之事實。
    上訴狀或理由書如未依此項方法表明者，即難認為已對交通
    裁決事件判決之違背法令有具體之指摘，其上訴自難認為合
    法。
二、上訴人駕駛訴外人吳淑珠（下稱車主）所有車牌號碼0000-0
    0號自用小客車（下稱系爭汽車），於民國109年11月25日上
    午8時29分許，行經國道1號南向23公里處，因有「行駛高速
    公路未依規定變換車道（變換車道未依規定使用方向燈）」
    之違規行為，為民眾目睹並於同日檢具違規證據資料，向警
    察機關提出檢舉，經內政部警政署國道公路警察局第一分局
    警察大隊汐止分隊員警查證屬實，乃於110年1月6日填製國
    道警交字第ZAA264388號舉發違反道路交通管理事件通知單
    （下稱舉發通知單）逕行舉發車主，並移送被上訴人處理，
    嗣車主於舉發通知單所載應到案日期前之110年2月8日申請
    辦理歸責駕駛人即上訴人，上訴人乃以110年2月19日北市監
    基站字第251100000089號違反道路交通管理事件歸責駕駛人
    通知書通知上訴人，上訴人於110年3月31日向被上訴人申請
    開立裁決書，被上訴人遂於同日作成北市監基裁字第25-ZAA
    264388號違反道路交通管理事件裁決書，依道路交通管理處
    罰條例（下稱道交條例）第33條第1項第4款、第63條第1項
    第1款、第85條第1項及違反道路交通管理事件統一裁罰基準
    表（下稱裁罰基準表）等規定，裁處上訴人罰鍰新臺幣（下
    同）3,000元，並記違規點數1點（下稱原處分）。上訴人不
    服，提起行政訴訟，經臺灣士林地方法院（下稱原審）以11
    0年8月9日臺灣士林地方法院110年度交字第105號行政訴訟
    判決駁回上訴人之起訴，上訴人仍不服，因此提起本件上訴
    ，並聲明：原判決廢棄；原處分撤銷。　　
三、上訴人對原判決上訴係主張：國道1號南向22.2公里處設置
    「前方路肩通行，禁止變換車道」，法規已明文禁止進入減
    速車道，且減速車道路面係與路肩合併而成，匯入減速車道
    乃屬直行，上訴人並無變換車道之客觀事實，亦未見其他車
    輛使用方向燈，且建國交流道所劃設白虛線之線段、間距長
    度及形狀，均與道路交通標誌標線號誌設置規則（下稱設置
    規則）第189條之1規定未合，該白虛線應為路肩通行延伸車
    道，而非減速車道，原審未予調查，且6次指摘上訴人未使
    用方向燈，原判決顯然悖離法規，且違法就未受請求事項予
    以裁判等語。
四、經核上訴人的上訴理由，雖以原判決違背法令為由，惟原判
    決已論明：㈠經原審勘驗本件檢舉影像（檔案名稱：RV-2020
    1125093042-O57lL .MP4）結果（原審卷第106-107頁）顯示
    ：「錄影畫面一開始左上角顯示時間為西元2020年11月25日
    08：29：16（此為錄影畫面所示時間，下同），可看見當時
    天氣晴，日間光線充足，視距良好，有聲音。系爭汽車（如
    紅色圓框所示）行駛於國道1號南向23公里處之路肩（原審
    卷第108頁擷取畫面1）。於08：29：23，可看見系爭汽車（
    如紅色圓框所示）行駛於國道1號23公里處之路肩，地上之
    標線（如黃色方框所示）為緩速車道（即減速車道，下同）
    與路肩之分隔線（原審卷第110頁擷取畫面2）。於08：29：
    26，可看見系爭汽車左輪壓上路肩分隔線，欲行駛進入緩速
    車道，未使用方向燈（原審卷第110頁擷取畫面3）。於08：
    29：27，可看見系爭汽車（如紅色圓框所示）左方車輪已進
    入緩速車道，未使用方向燈（原審卷第112頁擷取畫面4）。
    於08：29：32，可看見系爭汽車（如紅色圓框所示）車身一
    半進入緩速車道，行駛於路肩標線之中間，未使用方向燈（
    原審卷第112頁擷取畫面5）。於08：29：35，可看見系爭汽
    車（如紅色圓框所示）車身之四分之三已進入緩速車道，未
    使用方向燈（原審卷第114頁擷取畫面6）。於08：29：37，
    可看見系爭汽車（如紅色圓框所示）右方車輪壓在路肩之標
    線上，車身已進入緩速車道，未使用方向燈（原審卷第114
    頁擷取畫面7）。於08：29：41，系爭汽車（如紅色圓框所
    示）行駛進入緩速車道，未使用方向燈（原審卷第116頁擷
    取畫面8）。於08：29：43，可看見系爭汽車（如紅色圓框
    所示）行駛於緩速車道（原審卷第116頁擷取畫面9）。」內
    容，足見上訴人駕駛系爭汽車行駛於高速公路，自路肩駛入
    減速車道，並未顯示方向燈。㈡上訴人雖主張系爭汽車過南
    下23公里處後，依標線指示由路肩匯入減速車道，乃屬直線
    行駛單一（同一）車道，由路肩進入車道，並無變換車道，
    後方車輛亦知悉上訴人行車路徑必定匯入減速車道等語。惟
    依高速公路及快速公路交通管制規則第2條第1項第3、10、1
    4、17款規定：「本規則所用名詞，釋義如下：……三、主線
    車道︰指車道中可供汽車直駛之車道。……十、減速車道︰指設
    於主線車道與匝道之間，專供汽車駛離主線車道進入匝道前
    減速之車道。……十四、匝道︰指交流道中為加減速車道及主
    線車道與其他道路間之連接部分。……十七、路肩︰指設於車
    道之外側，路面邊線與護欄或邊溝間之部分。」可知，減速
    車道亦屬車道之一種，而路肩則係設於車道之外側，路面邊
    線與護欄或邊溝間之部分，則高速公路路肩與高速公路主線
    車道右側之減速車道，自屬不同之車道，由路肩駛入減速車
    道，自屬車道間之變換。又依設置規則第189條之1規定：「
    穿越虛線，係供車輛匯入匯出時，做為劃分主線車道與其他
    車道之用，其他車道車輛應讓主線車道車輛先行。本標線為
    白虛線，線寬15或30公分，線段1公尺，間距2公尺。」可知
    ，高速公路中穿越虛線之設置，係將高速公路從其他車道匯
    入主線車道之車輛，抑或從主線車道匯出之車輛，與原本行
    駛在主線車道之車輛予以分隔，俾維護車流交匯之行車安全
    。本件上訴人駕駛系爭汽車自路肩駛入減速車道之過程，該
    路段主線車道亦可能有車輛駛入減速車道，各該車輛自應遵
    守變換車道之相關規定，使用方向燈使其他駕駛人得預見車
    輛之行向，以即時應變，維護交通安全。㈢從而，上訴人駕
    駛系爭汽車於上開時、地，確有「行駛高速公路未依規定變
    換車道（變換車道未依規定使用方向燈）」之違規行為，被
    上訴人依道交條例第33條第1項第4款、第63條第1項第1款、
    裁罰基準表等規定，裁處上訴人罰鍰3,000元，並記違規點
    數1點，核無違誤，上訴人訴請撤銷，為無理由等語。上訴
    理由無非重述上訴人在原審提出而為原審所不採的主張，或
    以其主觀的法律意見予以爭執，並就原審取捨證據、認定事
    實之職權行使，指摘其為不當，並就原審已論斷者，泛言未
    論斷或論斷違法，而非具體表明合於不適用法規、適用法規
    不當、或行政訴訟法第243條第2項所列各款之情形，難認對
    原判決之如何違背法令已有具體的指摘。依首開規定及說明
    ，應認其上訴為不合法，予以駁回。又本院為交通裁決事件
    之法律審，依行政訴訟法第237條之9第2項準用第236條之2
    第3項、第254條第1項之規定，應以地方法院交通裁決事件
    判決所確定之事實為判決基礎，當事人在上訴審不得提出新
    事實、新證據或變更事實上之主張。是上訴人於上訴時始提
    出之交通部高速公路局北區養護工程分局110年9月8日北管
    字第1102860849號及110年9月24日北管字第1100047739號函
    等新證據，本院無從斟酌，併此敘明。
五、末按交通裁決事件之上訴，行政法院為訴訟費用之裁判時，
    應確定其費用額，此觀行政訴訟法第237條之9第2項準用第2
    37條之8第1項規定即明。本件上訴人對於交通裁決事件之上
    訴，既經駁回，則上訴審訴訟費用750元（上訴裁判費）自
    應由上訴人負擔，故併予確定如主文第2項所示。
六、據上論結，本件上訴為不合法，依行政訴訟法第237條之9第
    2項、第236條之2第3項、第249條第1項前段、第237條之8第
    1項、第104條、民事訴訟法第95條、第78條，裁定如主文。
中　　華　　民　　國　　111　 年　　1 　  月　　6  　 日
                    臺北高等行政法院第一庭
                              審判長法  官　許瑞助 
                                    法  官　林家賢 
                                    法  官　孫萍萍
上為正本係照原本作成。
不得抗告。
中　　華　　民　　國　　111　 年　　1 　  月　　6  　 日
                                    書記官  李虹儒